臺灣桃園地方法院民事簡易判決
110年度壢簡字第1201號
原      告  徐立信  
訴訟代理人  徐嘉君  
被      告  粘添益  

上列原告因被告過失傷害案件（本院110年度壢交簡字第75號）
，提起刑事附帶民事訴訟請求損害賠償，經本院刑事庭裁定移送
前來（本院110年度壢交簡附民字第8號），本院於民國111年3月
22日言詞辯論終結，判決如下：
    主    文
一、被告應給付原告新臺幣（下同）30萬8,641元，及自民國110
    年2月23日起至清償日止，按年利率5％計算之利息。
二、原告其餘之訴駁回。
三、訴訟費用由被告負擔74％，餘由原告負擔。
四、本判決第一項得假執行。
　　事實及理由
壹、程序方面
一、按民事訴訟法第255條第1項但書第3款規定：「訴狀送達後
    ，原告不得將原訴變更或追加他訴。但擴張或減縮應受判決
    事項之聲明者，不在此限。」本件原告原起訴聲明被告應給
    付原告43萬6,089元，及自起訴狀繕本送達被告翌日起至清
    償日止，按年利率5％計算之利息。嗣原告於本院審理中縮減
    聲明為：被告應給付原告41萬4,630元，其餘不變。（見本
    院卷第68頁），此係減縮應受判決事項之聲明，揆諸前揭法
    條規定，自應准許。
二、被告經合法通知，無正當理由未於言詞辯論期日到場，經核
    無民事訴訟法第386條各款所列情形，爰依原告聲請，由其
    一造辯論而為判決。
貳、實體方面
一、原告主張：
　㈠被告於民國109年6月13日上午，騎乘車牌號碼000-000號普通
    重型機車在桃園市○○區○○路00號前起駛，欲至對向車道，其
    本應注意在劃有分向限制線之路段，不得迴車，且車輛迴車
    時，應看清無來往車輛，始得迴車，而依當時天候晴、日間
    自然光線、柏油路面乾燥無缺陷、視距良好、無障礙物之情
    形，並無不能注意之情事，竟疏未注意，於同日10時50分許
    ，貿然跨越雙黃線直接迴轉至對向永寧路12號前時，適對向
    車道有原告騎乘腳踏自行車，沿永寧路往環南路方向直行駛
    至，見狀閃避不及而遭撞擊，致原告受有右側骨盆、髖臼骨
    折併髖關節脫位、便行退化等傷害。
　㈡茲臚列原告請求之項目如下：
　⒈醫療費用22萬8,820元
　　原告於109年6月13日系爭事故發生當日進行第一次住院（於
    同年月21日出院），嗣又因右側髖臼骨折併髖關節便行退化
    ，於同年9月23日第二次住院進行第二次手術（於同年月30
    日出院），上開二筆住院及手術費用22萬720元，加計結算
    至110年3月17日之急診、門診醫療費用以及復建費用8,100
    元，總醫療費用共計22萬8,820元。
　⒉看護費用18萬4,000元
　　於109年6月13日至同年9月12日，此3個月期間原告無法照料
    自己生活，由親人看護共92日，以每日2,000元計算，看護
    費用共計18萬4,000元。
　⒊看診之交通費用1萬4,385元
　　原告因系爭事故所致傷勢嚴重，必須進行門診追蹤及復建。
    於109年6月13日至110年3月17日，共自住處至天成醫院就診
    、復建達69次，共137趟車程（109年6月13日僅單次）。而
    依原告桃園市楊梅區住家至楊梅天成醫院距離，計程車費用
    單次105元計算，看診之交通費用總計1萬4,385元【計算式
    ：105元×137趟＝1萬4,385元】。
　⒋精神損害賠償10萬元
　　系爭事故發生至今，被告僅於急診時前往醫院探視，原告住
    院及出院後，被告再未探望，且對於賠償事宜採取完全不理
    睬之態度，造成原告心理二度傷害、加重創後壓力病情。又
    受傷初期原告傷處疼痛至夜不能眠，直至第二次開刀後才得
    以舒緩，所承受之精神痛苦難以計數，而欲請求精神慰撫金
    10萬元。
　㈢上述項目加總金額共計52萬7,205元【計算式：22萬8,820元＋
    18萬4,000元＋1萬4,385元＋10萬元＝52萬7,205元】，扣除財
    團法人汽車交通事故特別補償基金已賠付11萬2,575元，請
    求被告給付原告41萬4,630元【計算式：52萬7,205元－11萬2
    ,575元＝41萬4,630元】。為此，爰依侵權行為之法律關係，
    提起本件訴訟等語。並聲明：如變更後之聲明所示。
二、被告未於言詞辯論期日到庭，亦未提出書狀作何聲明或陳述
    。
三、本院之判斷：
　㈠原告主張之上開事實，業據其提出與所述相符之天成醫院醫
    療費用收據24紙、天成醫院診斷證明書3紙、天成醫院復健
    科治療次數明細表2紙、桃園市政府警察局楊梅分局楊梅交
    通分隊道路交通事故當事人登記聯單等件影本為證（見附民
    卷第9頁至第35頁、本院卷第43頁、第45頁至第47頁），復
    經本院依職權向桃園市政府警察局楊梅分局調閱交通事故調
    查卷宗核閱無誤（見本院卷第15頁至第33頁）。又被告經相
    當時期受合法之通知，而於言詞辯論期日不到場，亦未提出
    書狀爭執，依民事訴訟法第436條第2項、第280條第3項準用
    同條第1項前段之規定，視同自認，堪信原告主張為真實。
　㈡按汽車迴車時，應依下列規定：二、在設有禁止迴車標誌或
    劃有分向限制線，禁止超車線、禁止變換車道線之路段，不
    得迴車；五、汽車迴車前，應暫停並顯示左轉燈光或手勢，
    看清無來往車輛，並注意行人通過，始得迴轉；本規則用詞
    ，定義如下：一、汽車：指在道路上不依軌道或電力架線而
    以原動機行駛之車輛（包括機車）。慢車行駛，應遵守道路
    交通標誌、標線、號誌之指示，並服從交通指揮人員之指揮
    ；慢車種類及名稱如下：一、自行車：（一）腳踏自行車。
    道路交通安全規則第106條第2款、第5款、第2條第1項第1款
    、第124條第2項、第6條第1款第1目分別定有明文。因故意
    或過失，不法侵害他人之權利者，負損害賠償責任；汽車、
    機車或其他非依軌道行駛之動力車輛，在使用中加損害於他
    人者，駕駛人應賠償因此所生之損害，民法第184條第1項前
    段、第191條之2前段亦有明定。查，被告騎乘車牌號碼000-
    000號普通重型機車自永寧路17號起步，違規跨越雙黃線，
    左轉往環南路方向行駛，又未依規定讓車，致與騎乘腳踏自
    行車之原告發生碰撞，固有疏失；惟參以本件事故發生當時
    路況筆直，地面上畫設有減速慢行之標線（慢字）（見本院
    卷第22頁），原告駕駛慢車行駛於劃設慢字標線之道路，本
    應減速慢行，而未遵守標線減速，為原告所不爭執（見本院
    卷第78頁背面），復有桃園市政府警察局楊梅分局道路交通
    事故調查報告表㈡可參（見本院卷第19頁），堪認原告之過
    失行為亦為本件事故發生之原因。又依當時天候晴，日間自
    然光線、柏油路面乾燥、無缺陷，亦無障礙物，視距良好等
    一切情狀，並無不能注意之情事，有道路交通調查報告表㈠
    在卷可稽（見本院卷第18頁），兩造竟均違反上開規定致生
    本件事故，均有過失甚明。爰審酌兩造就本件事故發生之原
    因力強弱與過程之輕重程度，及個別應負之注意義務情節等
    一切情狀，認為原告及被告各應負2成、8成過失責任，始為
    允當。
　㈢次按因故意或過失不法侵害他人之權利者，負損害賠償責任
    ；不法侵害他人之身體或健康者，對於被害人因此喪失或減
    少勞動能力，或增加生活上之需要時，應負損害賠償責任；
    民法第184條第1項前段、第193條第1項分別定有明文。本件
    被告不法侵害原告之財產權、身體健康權，自應就原告因此
    所受之損害，負賠償責任。茲就原告請求之各項損害賠償，
    審核如下：
　⒈醫療費用，得請求22萬8,820元
　　原告主張其因系爭事故受有右側骨盆、髖臼骨折併髖關節脫
    位、便行退化等傷害，曾住院進行二次手術，並復建多次，
    支出醫療費用22萬8,820元等事實，此有天成醫院醫療費用
    收據24紙、診斷證明書3紙及復健科治療次數明細表2紙等件
    可參，被告未於言詞辯論期日到場陳述，亦未提出任何書狀
    為爭執，是原告此部分之請求，應予准許。
　⒉看護費用，得請求18萬4,000元
　　按親屬代為照顧被害人之起居，固係基於親情，但親屬看護
    所付出之勞力並非不能評價為金錢，雖因二者身分關係而免
    除被害人之支付義務，惟此種基於身分關係之恩惠，自不能
    加惠於加害人。故由親屬看護時雖無現實看護費之支付，仍
    應認被害人受有相當於看護費之損害，得向加害人請求賠償
    ，始符公平原則（最高法院94年度台上字第1543號判決意旨
    參照）。原告主張其因系爭事故而增加由其親屬看護之必要
    ，因而請求看護費用18萬4,000元等語。經查，自天成醫院
    診斷證明書記載略為：「宜休養6個月。需專人照顧3個月。
    」等內容，可知醫囑建議應確有由他人於原告術後看護三個
    月之需要，而即便實際上係由其親屬看護，依前開說明，仍
    應認原告受有相當於兩個月全天看護費之損害。參以一般看
    護市場行情，本件原告請求以每日2,000元計算，自109年6
    月13日至同年9月12日，共92天之看護費用18萬4,000元，未
    逾一般看護市場行情，自得准許。
　⒊交通費用，得請求1萬3,700元
　　原告另主張其支出看診之交通費用1萬4,385元等語，惟無相
    關單據。按當事人已證明受有損害而不能證明其數額或證明
    顯有重大困難者，法院應審酌一切情況，依所得心證定其數
    額，民事訴訟法第222條第2項分別定有明文。又當事人已證
    明受有損害而不能證明損害之數額時，法院應斟酌損害之原
    因及其他一切情事，作自由心證定其數額，不得以其數額未
    能證明，即駁回其請求。原告雖就看診之交通費用金額未提
    出證據以供本院調查，然依上開規定，本院自得審酌原告所
    提之證據及一切情況，酌定車資費用。經查，原告因系爭事
    故受有右側骨盆、髖臼骨折併髖關節脫位、便行退化之傷害
    ，業經本院認定如前，衡情其應難以自行騎乘機車甚或駕車
    前往醫院看診，而有搭乘計程車至醫院看診之必要，先堪認
    定。次查，原告審理中自陳除初次即109年6月13日僅支出自
    天成醫院返家之單程車資外，於109年6月13日至110年3月17
    日期間，自桃園市楊梅區之住處往返天成醫院共69次，其中
    58次為復建，再另11次（109年6月13日、109年6月24日、10
    9年7月9日、109年7月23日、109年9月23日、109年10月7日
    、109年10月14日、109年11月11日、110年1月20日、110年2
    月17日、110年3月17日）為住院及門診治療（見本院卷第68
    頁背面），核與前開醫療收據、診斷證明書及復健科治療次
    數明細表記載日期相符，是原告至天成醫院就診得請求之交
    通費用金額應以137趟為計【計算式：（27次＋42次）×2趟－1
    趟＝137趟】。末查，經本院職權調查GOOGLE路線圖及臺灣計
    程車車資計算2019版、大都會計程車車資試算之網路資料可
    知，自原告之住所前往天成醫院距離約為0.8公里，而以目
    前桃園市計程車消費行情而言，以上開路段距離為計，並換
    算為1趟之計程車車資應為95元至100元不等，而原告前往天
    成醫院共計137趟，是原告支出之計程車費用至多應為1萬3,
    700元（計算式：100元137趟＝1萬3,700元）。是原告請求
    前往天成醫院看診之交通費用應為1萬3,700元，逾此範圍之
    請求即屬無據，不應准許。
　⒋精神慰撫金，得請求10萬元
　　按慰藉金之賠償須以人格權遭遇侵害，使精神上受有痛苦為
    必要，其核給之標準固與財產上損害之計算不同，然非不可
    斟酌雙方身分資力與加害程度，及其他各種情形核定相當之
    數額（最高法院51年台上字第223號判例參照）。而所謂相
    當之金額，應斟酌實際加害情形與被害者所受影響程度，及
    雙方之身分、地位，經濟狀況等關係而決定之。原告因被告
    之過失行為，受有右側骨盆、髖臼骨折併髖關節脫位、便行
    退化等傷害，進行二次手術及多次復建療程，其身心確受有
    相當程度痛苦，至為顯然，則原告請求非財產上損害賠償，
    自屬有據。爰審酌原告為崑山科技大學二技畢業，於108年
    、109年度收入分別為186萬餘元、201萬餘元，名下有房屋
    、土地、汽車、股票等財產，價值165萬餘元；被告於108年
    、109年度收入分別為35萬餘元、31萬餘元，名下財產無財
    產等情，有本院依職權調取兩造稅務電子閘門財產所得調件
    明細表可稽，另考量原告因本件事故所受傷害非輕，並斟酌
    兩造上開身分、地位、經濟狀況，認原告請求被告賠償精神
    慰撫金10萬元，係屬合理，應予准許。
　㈣再按損害之發生或擴大，被害人或其代理人或使用人與有過
    失者，法院得減輕賠償金額，或免除之，為民法第217條第1
    項及第3項所明定，其立法目的在於平衡被害人與加害人之
    賠償責任，即於被害人本身，或其代理人或使用人對於損害
    之發生或擴大與有過失時，由法院斟酌情形，減輕或免除加
    害人之賠償金額，以免失諸過苛（最高法院91年度台上字第
    1433號判決意旨參照）。經查，本件原告及被告應各負2成
    、8成之過失責任，業經本院認定如前。據此，原告得向被
    告求償金額應42萬1,216元【計算式：（22萬8,820元＋18萬4
    ,000元＋1萬3,700元＋10萬元）8/10＝42萬1,216元】。
　㈤另按汽車交通事故發生時，請求權人因事故汽車為未保險汽
    車，未能依本法規定向保險人請求保險給付者，得於本法規
    定之保險金額範圍內，向特別補償基金請求補償；特別補償
    基金依第四十條規定所為之補償，視為損害賠償義務人損害
    賠償金額之一部分；損害賠償義務人受賠償請求時，得扣除
    之，強制汽車責任保險法第40條第1項第2款、第42條第1項
    分別定有明文。故本件原告向被告請求之金額應扣除已受領
    強制汽車責任保險特別補償金之部分，查原告於本件交通事
    故發生後已領取特別補償金共11萬2,575元，有財團法人汽
    車交通事故特別補償基金網站查詢給付項目及金額表、原告
    網路銀行帳戶入帳明細截圖附卷可參（見本院卷第71至73頁
    ），依上開規定，原告得請求被告之賠償金額於扣除所受領
    之特別補償金後應為30萬8,641元（計算式：42萬1,216元－1
    1萬2,575元＝30萬8,641元），洵堪認定，原告逾此範圍之請
    求，則屬無據，不應准許。
四、末按給付無確定期限者，債務人於債權人得請求給付時，經
    其催告而未為給付，自受催告時起，負遲延責任。其經債權
    人起訴而送達訴狀，或依督促程序送達支付命令，或為其他
    相類之行為者，與催告有同一之效力，民法第229條第2項定
    有明文。又遲延之債務，以支付金錢為標的者，債權人得請
    求依法定利率計算之遲延利息。但約定利率較高者，仍從其
    約定利率。應付利息之債務，其利率未經約定，亦無法律可
    據者，年息為百分之五，民法第233條第1項、第203條亦有
    明文。本件原告行使對被告之侵權行為損害賠償請求權，核
    屬無確定期限之給付，既經原告起訴而起訴狀繕本於110年2
    月22日送達於被告本人，有送達證書在卷可憑（見附民卷第
    39頁），被告迄未給付，當應負遲延責任。是原告請求自起
    訴狀繕本送達被告翌日即110年2月23日起至清償日止，按年
    利率5％計算之法定遲延利息，核無不合。
五、綜上所述，原告依侵權行為法律關係請求被告給付如主文第
    1項所示，為有理由，應予准許；逾此部分之請求，則屬無
    據，應予駁回。
六、本件原告勝訴部分係就民事訴訟法第427條訴訟適用簡易程
    序所為被告敗訴之判決，依同法第389條第1項第3款規定，
    應依職權宣告假執行。
七、訴訟費用負擔之依據：民事訴訟法第79條。本件係刑事附帶
    民事訴訟，而由本院刑事庭移送民事庭者，依法不需徵收裁
    判費，且至本件言詞辯論終結時，亦未發生其他訴訟費用，
    故無從確定訴訟費用之數額。惟依法仍應依民事訴訟法第79
    條規定，諭知訴訟費用之負擔，以備將來如有訴訟費用發生
    時，得以確定其數額。
中　　華　　民　　國　　111 　年　　4 　　月　　 8　　日
                  中壢簡易庭  法  官  劉哲嘉  
以上為正本係照原本作成。
如不服本判決，應於送達後20日內，向本院提出上訴狀並表明上
訴理由，如於本判決宣示後送達前提起上訴者，應於判決送達後
20日內補提上訴理由書（須附繕本）。
如委任律師提起上訴者，應一併繳納上訴審裁判費。
中　　華　　民　　國　　111 　年　　4 　　月　　 8　　日
　　　　　　　　　　　　　　　書記官  鄭履任